【裁判字號】    89,自更,31
【裁判日期】    890929
【裁判案由】    詐欺
【裁判全文】
台灣台中地方法院刑事判決                          八十九年度自更字第三一號
    自  訴  人  甲○○
    擔當訴訟人  台灣台中地方法院檢察署檢察官
    被      告  丙○○
                乙○○
右列被告因詐欺案件，經自訴人提起自訴及檢察官移送併辦（八十九年度偵字第一一
三一六、一一七八九號），本院判決如左：
    主  文
丙○○、乙○○均無罪。
    理  由
一、自訴意旨略以：被告丙○○於民國八十七年十二月間主動以「阿德」為名，至台
    中市○○路一一七號自訴人經營之好萊塢皮飾洽購皮件物品，貨款共計新台幣（
    下同）一十二萬四千八百元，被告丙○○簽發八十八年一月十三日票期之支票付
    款，並保證支票屆期兌現，故自訴人就嗣後八十七年十二月十七日至八十八年一
    月八日之陸續訂貨仍依約交付，貨款為三十七萬六千八百五十元，該筆貨款仍簽
    發八十八年四月二十四日三個月期之支票，俟至八十八年一月十三日第一次簽發
    之支票兌現後，被告丙○○自八十八年一月二十日至同年二月四日即大量訂貨，
    貨款共計一百零六萬元，並交付其父即被告乙○○為發票人之支票六紙，票期分
    別為八十八年五月三十一日、六月五日、六月三十日、七月三十一日、八月十八
    日、十月十日。迨至八十八年三月二十三日、四月五日、四月六日被告丙○○又
    大量訂貨，計貨款為四十七萬三千九百九十元。嗣後票期八十八年四月二十四日
    之支票雖獲兌現，惟票期八十八年五月三十一日至同年十月十日之支票經提示四
    紙均遭退票，且發現該支票帳戶已於八十八年六月二十五日遭拒絕往來，自訴人
    始知受騙，因認被告二人涉有刑法第三百三十九條之詐欺罪嫌。
二、按犯罪事實應依證據認定之，無證據不得推定其犯罪事實；不能證明被告犯罪者
    ，應諭知無罪之判決；刑事訴訟法第一百五十四條、第三百零一條第一項分別定
    有明文。又認定不利於被告之事實，須依積極證據，苟積極證據不足為不利於被
    告事實之認定時，即應為有利於被告之認定，更不必有何有利之證據，最高法院
    三十年度上字第八一六號判例可資參照。另告訴人之告訴，係以使被告受刑事訴
    追為目的，是其陳述是否與事實相符，仍應調查其他證據以資審認。最高法院五
    十二年台上字第一三００號亦著有判例可按。復按刑法第三百三十九條第一項之
    詐欺罪，係以意圖為自己或第三人不法之所有，以詐術使人陷於錯誤，將本人或
    第三人之物交付為構成要件，如未使用詐術使人陷於錯誤，自不得以詐欺罪相繩
    。所謂以詐術使人交付，必係被詐欺人因其詐術而陷於錯誤，始為相當，若其所
    用方法，不能認為詐術，亦不致使人陷於錯誤，即不構成本罪（最高法院四十六
    年台上字第二六０號判例意旨參照）。
三、訊據被告丙○○、乙○○二人均堅決否認渠有詐欺之犯行，被告丙○○辯稱：伊
    後來並沒有大量訂貨，都是自訴人主動載貨來給伊賣，並表示若賣不出去可將貨
    退回，自訴人提出八十八年四月五日及同年四月六日之出貨單係同一筆貨物，簽
    收二次，伊因被人跳票，週轉不過來，及因自訴人送來之貨大多賣不出去，才無
    法支付貨款，並無詐騙之意等語；被告乙○○則辯稱：本件買賣都是自訴人和伊
    女兒丙○○接洽，伊並未參與該買賣，伊僅將支票借給丙○○使用，後來因丙○
    ○週轉不靈，支票才會拒絕往來，並無施詐之意思等語。
四、經查：
（一）本件自訴人自承被告丙○○確有支付一十二萬四千八百元及三十七萬六千八百
      五十元之貨款無誤，依此，被告丙○○若自八十八年一月二十日至同年二月四
      日接受大量貨物之時或之前即有施詐之心，則其大可無庸令票期八十八年四月
      二十四日金額三十七萬六千八百五十元之支票兌現，是被告丙○○於本件買賣
      之初，是否有施用詐術及自訴人是否因此陷於錯誤，即有疑問。
（二）被告丙○○於八十七、八十八年間確曾遭人倒債多筆，業經其提出支票九紙、
      本票二紙及退票理由單三紙等影本為憑，又被告丙○○供稱自訴人交付之貨物
      大多賣不出去，所以願意全部退貨等情，可認被告丙○○無法如期支付自訴人
      貨款，事出有因，尚非蓄意詐騙。
（三）自訴人提出八十八年四月五日及八十八年四月六日之出貨單二紙，證明該二日
      均出貨十六萬九千元之物品，然查該二紙出貨單上所示之品名、單價、數量、
      售價等項目完全相同，與其他出貨單細目相異有別，故被告丙○○辯稱：該二
      紙出貨單係同一筆貨物，簽收二次等語，應堪採信。
（四）再質之自訴人於本院審理時供承本件買賣均是被告丙○○與其接洽，被告乙○
      ○則未接洽過乙節，且自陳被告丙○○均是簽發或交付三個月以上票期之支票
      支付貨款之情，是被告丙○○雖於八十八年一、二月間因給付貨款而交付發票
      人乙○○，票期分別為八十八年五月三十一日、六月五日、六月三十日、七月
      三十一日、八月十八日、十月十日之支票，經提示遭退票，且該支票帳戶於八
      十八年六月二十五日列為拒絕往來戶，惟被告丙○○係因遭人倒債及存貨無法
      出清等因素，始無法如期給付自訴人貨款，已如前述，故尚不能僅以被告丙○
      ○交付前開被告乙○○名義之遠期支票遭退票，即遽認被告二人有不法所有之
      詐欺意圖。
（五）況被告二人於本院審理時已與自訴人達成和解，同意以五十萬元清償本件債務
      ，有和解書一份在卷可稽，益徵被告二人應無施詐之犯意。
五、綜上所述，被告二人辯稱其等並無詐欺之犯意，尚堪採信。是本件應屬民事債務
    糾葛，尚難科以被告二人詐欺刑責。此外，本件並查無其他積極證據足資認定被
    告二人有何詐欺之犯行，應認被告二人之詐欺犯行尚屬不能證明，爰為其等無罪
    判決之諭知。
六、台灣台中地方法院檢察署八十九年度偵字第一一三一六號（包括台灣台中地方法
    院檢察署八十九年度偵字第三一一一、八五二七號）移送併辦意旨略以：被告乙
    ○○於八十七年十二月間向丁○○借款二十萬元，並交付同額之支票，該支票屆
    期不獲兌現，又以本票換回，惟該本票到期亦未獲支付，因認被告乙○○涉有詐
    欺之罪嫌，與本件有連續犯之裁判上一罪關係而移送併辦。然查本件被告乙○○
    涉嫌詐欺案件業經判決無罪，故移送併辦部分與本件即無所謂連續犯之裁判上一
    罪關係，是該併辦部分應退回檢察官另為適法之處理。
七、台灣台中地方法院檢察署八十九年度偵字第一一七八九號（包括台灣台中地方法
    院檢察署八十九年度偵字二八五、二三六二、八五二八號及台灣台中地方法院檢
    察署八十八年度他字第一七三二號、八十九年度他字第二一四號）與本件係屬事
    實上同一之案件，屬單純一罪關係，應併予審理，附此說明。
八、自訴人經合法傳喚，無正當理由不到庭，本院認有必要，爰通知檢察官擔當訴訟
    ，併予敘明。
九、本件被告乙○○經合法傳喚，無正當理由不到庭，本院認係應諭知無罪之案件，
    亦不待其陳述，逕行判決。
據上論斷，應依刑事訴訟法第三百四十三條、第三百零一條第一項、第三百三十一條
第一項後段、第二項、第三百零六條，判決如主文。
中      華      民      國    八十九    年      九      月    二十九    日
                                    台灣台中地方法院刑事第六庭
                                        法  官  張  靜  琪
右正本證明與原本無異。
如不服本判決，應於送達後十日內向本院提出上訴狀(須附繕本)，上訴於台灣高等法
院台中分院。
                                        書記官
中      華      民      國    八十九    年      九      月    二十九    日


司法院資訊處製作；財團法人民間司法改革基金會備份。
